【裁判字號】    90,交上易,1950
【裁判日期】    901023
【裁判案由】    過失傷害
【裁判全文】
臺灣高等法院臺中分院刑事判決                  九十年度交上易字第一九五○號
    上  訴  人  臺灣臺中地方法院檢察署檢察官
    被      告  甲○○
右上訴人因被告過失傷害案件，不服臺灣臺中地方法院九十年度交易字第一六二號中
華民國九十年七月十九日第一審判決（起訴案號：臺灣臺中地方法院檢察署九十年度
偵字第三八七一號），提起上訴，本院判決如左：
    主    文
原判決撤銷。
甲○○因過失傷害人，處有期徒刑肆月，如易科罰金，以參佰元折算壹日。
    事    實
一、甲○○於民國（下同）八十九年九月二日十七時四十五分許，駕駛車號ＦＤ─二
    六九五號自用小客車，沿臺中市○○路由南往北方向行駛，行經樂業路二三八巷
    口時，原應注意在該路段行駛，時速不得超過四十公里，且在行近行人穿越道前
    ，應減速慢行，遇有行人穿越時，無論有無交通警察指揮或號誌指示，均應暫停
    讓行人先行通過，而依當時天氣晴朗，暮光，路面乾燥、無缺陷及無障礙物，視
    距良好，又無不能注意之情事，詎其能注意，竟疏未注意減速慢行，仍以時速超
    過四十公里之速度行駛並通過行人穿越道，適廖雅屏（八十一年七月二十日生）
    於該處由西往東方向橫越樂業路行走於行人穿越道上，而遭甲○○之自用小客車
    左前側撞擊，導致廖雅屏右脛腓骨開放性骨折、右足裂傷合併皮膚缺失、頭部外
    傷、會陰部擦傷。甲○○則於肇事後，在未經有偵查權之機關或公務員發覺為犯
    嫌前，向警局報案自首即陳明其為肇事者及肇事經過，並願接受裁判。
二、案經廖雅屏之父乙○○委由黃肇萍律師訴請臺灣臺中地方法院檢察署檢察官偵查
    起訴。
    理    由
一、訊據被告甲○○（以下稱被告）對於右揭事實坦承不諱，核與告訴人乙○○於偵
    查中指訴相符，復有驗傷診斷書一件、道路交通事故調查報告表一份、肇事現場
    圖一件及照片五幀附卷可稽。又查，被告之車輛留於現場之煞車痕長達十‧三公
    尺，依「一般公路汽車煞車距離、行車速度對照表」觀之，在乾燥瀝青三年以上
    路面，其行車速度四十公里，其煞車距離為九公尺，是被告之煞車距離既逾九公
    尺，顯然其當時之行車速度應超過四十公里無訛。按汽車行近行人穿越道前，應
    減速慢行，遇有行人穿越時，無論有無交通警察指揮或號誌指示，均應暫停讓行
    人先行通過，道路交通安全規則第一百零三條定有明文。經查本件被告於前開時
    地駕車，本應遵守上開規定，而依當時天氣晴朗，暮光，路面乾燥、無缺陷及無
    障礙物，視距良好，有上開道路交通事故調查報告表附卷可查，又無不能注意之
    情形，詎其能注意，竟疏未注意，未減速慢行停讓，撞及行人穿越道上之被害人
    廖雅屏，因而肇事，致被害人受有如事實欄所示之傷害，足徵被告自有過失。況
    本件車禍經送請臺灣省臺中市區車輛行車事故鑑定委員會鑑定結果，亦認定被告
    「甲○○駕駛自小客車行近行人穿越道時未減速停讓，撞及行人穿越道上之行人
    ，為肇事原因；行人廖雅屏無肇事因素」，有該鑑定委員會鑑定意見書附卷可按
    ，益證被告確有過失，且其過失行為與被害人受傷間具有相當因關係。本件事證
    明確，被告犯行洵堪認定。
二、核被告所為，係犯刑法第二百八十四條第一項前段之過失傷害罪。按道路交通管
    理處罰條例第八十六條第一項規定，汽車駕駛人，行經行人穿越道不依規定讓行
    人優先通行，因而致人受傷或死亡，依法應負刑事責任者，加重其刑至二分之一
    ，而被告未依規定減速慢行停讓，撞及行人穿越道上之被害人，致被害人受傷，
    依法應負過失傷害罪責，依道路交通管理處罰條例第八十六條第一項規定，應加
    重其刑。又被告於肇事後，在未經有偵查權之機關或公務員發覺為犯嫌前，向警
    局報案坦承其為肇事者及肇事經過，並願接受裁判，此經被告供承在卷，復有上
    開道路交通事故調查報告表內載被告為報案人附卷可查，核與自首要件相符，依
    法減輕其刑。並依法先加後減之。原審法院予以論罪科刑固非無見，惟查刑法第
    第四十一條已於九十年一月十日經修正公佈為：「犯最重本刑為五年以下有期徒
    刑以下之刑之罪，而受六個月以下有期徒刑或拘役之宣告，因身體、教育、職業
    、家庭之關係或其他正當事由，執行顯有困難者，得以一元以上三元以下折算一
    日，易科罰金。但確因不執行所宣告之刑，難收矯正之效，或難以維持法秩序者
    ，不在此限。併合處罰之數罪，均有前項情形，其應執行之刑逾六月者，亦同。
    」雖比較新舊法，並不生何者有利於被告之問題。惟被告行為後法律既有變更，
    依刑法第二條第一項前段，自應適用裁判時之新法。詎原審法院就此置而不論，
    難謂適法。且被告駕駛自小客車行近行人穿越道時未減速停讓致肇事，過失情節
    嚴重，原判決僅量處被告有期徒刑三月，似屬過輕。原判決既有前開可議之處，
    檢察官並據以提起上訴，自應由本院將原判決撤銷改判。爰審酌被告之品行、及
    被告駕駛自小客車行近行人穿越道時未減速停讓致肇事，過失情節嚴重、告訴人
    受傷程度、且被告肇事後迄今尚未與告訴人達成和解，賠償告訴人、被害人受傷
    程度與被告犯罪後坦承過錯等一切情狀，量處如主文第二項所示之刑，並依修正
    後之刑法第四十一條第一項前段諭知易科罰金之折算標準，以資懲儆。
三、據上論結，應依刑事訴訟法第三百六十九條第一項前段、第三百六十四條、第二
    百九十九條第一項前段，刑法第二條第一項前段、第二百八十四條第一項前段、
    第六十二條前段、第四十一條第一項前段，道路交通管理處罰條例第八十六條第
    一項，罰金罰鍰提高標準條例第一條前段、第二條，判決如主文。
本案經檢察官丙○○到庭執行職務。
中      華      民      國      九十     年       十      月    二十三  日
                                    臺灣高等法院臺中分院刑事第十庭
                                          審判長法  官  林  照  明
                                                法  官 李  寶  堂
                                                法  官  蕭  廣  政
右正本證明與原本無異。
不得上訴。
                                                書記官  黃  禎  祥
中      華      民      國      九十     年       十      月    二十五  日
附錄論罪科刑法條：
刑法第二百八十四條第一項：
因過失傷害人者，處六月以下有期徒刑、拘役或五百元以下罰金。
                                                                        Ｉ


司法院資訊處製作；財團法人民間司法改革基金會備份。
